臺灣高等法院刑事判決
109年度上訴字第4506號
上  訴  人  
即  被  告  曾英洲


選任辯護人  李金澤律師
上列上訴人因詐欺案件，不服臺灣新北地方法院109年度審訴字
第1096號，中華民國109年8月7日第一審判決（起訴案號：臺灣
新北地方檢察署109年度偵字第1938號、第2036號），提起上訴
，及臺灣新北地方檢察署檢察官移送併案審理（併辦案號：109
年度偵字第6437 號、第16537號、第22558號），本院判決如下
：
    主  文
上訴駁回。
    犯罪事實
一、丙○○與陳松林（所涉詐欺罪嫌部分，業經原審以109 年訴字
    第78號審結），一同於民國108 年8 月8 日前之某日，加入
    真實姓名、年籍不詳所屬之詐欺集團成年成員（無證據證明
    該詐欺集團含有少年成員），並約定以每提領金額2 ％『即新
    臺幣（下同）10萬元，可獲得2,000 元』之報酬，擔任該詐
    欺集團車手之工作。丙○○與陳松林及該詐欺集團成年成員間
    ，隨即共同意圖為自己不法之所有，基於三人以上共同詐欺
    取財之犯意聯絡，先由丙○○將其所申辦中國信託商業銀行股
    份有限公司（下稱中信銀行）帳號000-000000000000號帳戶
    之存摺交予陳松林，供其等所屬詐欺集團為詐欺取財犯行使
    用，之後，再由該詐欺集團不詳成年成員分別向附表一所示
    之乙○○、甲○○，以如附表一所示之詐欺方式，致其等均陷於
    錯誤，而各於如附表一所示之匯款日期，分別將如附表一所
    示之款項匯入丙○○上開中信銀行帳戶內，嗣丙○○受該詐騙集
    團成年成員指示，各於如附表二所示之時間、地點，親自持
    上開中信銀行帳戶之存摺，分別以臨櫃提領方式（詳細提領
    時間、金額、地點、提領方式，詳如附表二所示），提領如
    附表一所示之匯款金額得逞後，丙○○除個人拿取提領金額2 
    ％做為報酬外，其餘領得現金則轉交給該詐騙集團成年成員
    。嗣因如附表一所示之乙○○、甲○○發現遭到詐騙，遂分別報
    警處理，經警調閱監視器錄影畫面，而查悉上情。
二、案經乙○○、甲○○告訴新北市政府警察局三重分局移送臺灣新
    北地方檢察署檢察官偵查起訴。
    理  由
甲、程序方面：
一、按刑事訴訟法第159條第1項雖規定，被告以外之人於審判外
    之言詞或書面陳述，除法律有規定外，不得作為證據。惟同
    法第159條之5第1、2項已規定，經當事人於審判程序同意作
    為證據，法院審酌該言詞陳述或書面陳述作成時之情況，認
    為適當者，亦得為證據。又當事人、代理人或辯護人於法院
    調查證據時，知有第159條第1項不得為證據之情形，而未於
    言詞辯論終結前聲明異議者，視為有前項之同意，此乃第15
    9條第1項所容許，得作為證據之例外規定之一。本案所據以
    認定被告犯罪事實之供述證據，檢察官、被告及辯護人於言
    詞辯論終結前，均未就上開證據主張有刑事訴訟法第159條
    第1項不得為證據之情形，本院復審酌各該證據作成時並無
    違法及證明力明顯過低之瑕疵等情況，認為適當，是未爭執
    之供述證據，具有證據能力。
二、本案認定犯罪事實之非供述證據，與本案事實具有關聯性，
    且核屬書證、物證性質，又查無事證足認有違背法定程式或
    經偽造、變造所取得等證據排除之情事，復經本院依刑事訴
    訟法第164條、第165條踐行物證、書證之調查程序，檢察官
    、被告及辯護人對證據能力均不爭執，具有證據能力。
乙、實體方面：
一、認定犯罪事實所憑之證據及理由：
  ㈠上述犯罪事實，業據被告丙○○於本院審理時坦承不諱；核與
    證人即告訴人乙○○、甲○○於警詢時指訴情節相符（見7427號
    他卷第93至94頁、1938號偵卷第49至51頁），並有告訴人甲○○提出108年8月12日、108年8月13日匯款申請書影本2 紙、
    現場暨監視器畫面影像擷取照片6 張、內政部警政署反詐騙
    諮詢專線紀錄表、臺北市政府警察局大安分局敦化南路派出
    所受理刑事案件報案三聯單、受理各類案件紀錄表、受理詐
    騙帳戶通報警示簡便格式表、高雄市政府警察局鼓山分局龍
    華派出所受理刑事案件報案三聯單、受理詐騙帳戶通報警示
    簡便格式表、金融機構聯防機制通報單、被告丙○○於中信銀
    行所申辦帳號000-000000000000號帳戶之歷史交易明細各1 
    份等存卷可考（見7427號他卷第95至102 頁、1938號偵卷第
    46至48、52至54、63至65頁），足證被告之自白與事實相符
    。本案事證明確，被告犯行堪以認定。
　㈡臺灣新北地方檢察署移送併案審理（併辦案號：109年度偵字
    第6437 號、第16537號、第22558 號）之犯罪事實，與起訴
    之犯罪事實相同，屬事實同一案件，本院應併予審理。
二、論罪科刑：
  ㈠被告與同案共犯陳松林其等所屬詐欺集團，而由被告擔任領
    取贓款之車手，與其他詐欺集團成員共同為詐騙告訴人乙○○
    、甲○○之詐欺取財犯行，堪認各係3 人以上共同對告訴人實
    行詐騙，是核被告丙○○所為，均係犯刑法第339 條之4 第1 
    項第2 款之三人以上共同詐欺取財罪（共2 罪）。
  ㈡共同正犯之意思聯絡，不限於事前有所協議，其於行為當時
    ，基於相互之認識，以共同犯罪之意思參與者，亦無礙於共
    同正犯之成立（最高法院73年台上字第1886號判例參照）；
    若共同實施犯罪行為之人，在共同意思範圍內，各自分擔犯
    罪行為之一部，相互利用他人之行為，以達其犯罪之目的，
    其成立不以全體均參與實施犯罪構成要件之行為為要件；參
    與犯罪構成要件之行為者，固為共同正犯；以自己共同犯罪
    之意思，參與犯罪構成要件以外之行為，或以自己共同犯罪
    之意思，事前同謀，而由其中一部分人實行犯罪之行為者，
    亦均應認為共同正犯，使之對於全部行為所發生之結果，負
    其責任。蓋共同正犯，於合同意思範圍內，組成一共犯團體
    ，團體中任何一人之行為，均為共犯團體之行為，他共犯均
    須負共同責任，初無分別何一行為係何一共犯所實施之必要
    （最高法院88年度台上字第2230號、92年度台上字第2824號
    判決意旨參照）。本案詐欺取財犯罪型態，係需由多人縝密
    分工方能完成之集團性犯罪，故詐欺集團成員彼此間雖因分
    工不同而未必均認識或確知彼此參與分工細節，然既參與該
    詐欺集團取得告訴人財物之全部犯罪計劃之一部分行為，相
    互利用其一部行為，以共同達成不法所有之犯罪目的，未逾
    越合同意思之範圍，被告自均應對其參與期間所發生詐欺之
    犯罪事實，共負其責。是被告與陳松林及其他不詳詐欺集團
    成員間，有犯意聯絡及行為分擔，依刑法第28條規定論以共
    同正犯。
　㈢被告為達到詐欺取財之目的，而侵害同一財產法益，於附表
    二編號二、三所示之密切接近之時間、在附表二編號二、三
    所示之地點，陸續提領告訴人甲○○遭詐騙而匯入中信銀行帳
    戶內之贓款，犯罪手法相同，各行為之獨立性極為薄弱，依
    一般社會健全觀念，難以強行分離，應視為數個舉動之接續
    施行，合為包括之一行為予以評價，論以接續犯之單純一罪
    。
  ㈣被告前⑴因施用毒品案件，經臺灣臺北地方法院以101 年度審
    訴字第1052號判決判處有期徒刑八月、六月，應執行有期徒
    刑一年確定；⑵因公共危險等案件，經臺灣士林地方法院以1
    02 年度審交訴字第85號判決判處有期徒刑三月、八月確定
    ；⑶因施用毒品案件，經原審以102 年度審訴字第1413號判
    決判處有期徒刑九月、七月，應執行有期徒刑一年二月確定
    ，上開⑴至⑶所示之罪刑，經原審以103 年度聲字第1742號裁
    定應執行有期徒刑三年確定；⑷因施用毒品案件，經臺灣士
    林地方法院以102 年度審訴字第545 號判決判處有期徒刑九
    月確定；⑸因過失致死案件，經臺灣士林地方法院以102 年
    度審交簡字第178 號判決判處有期徒刑五月確定，上開⑷、⑸
    所示之罪刑，經臺灣士林地方法院以103 年度聲字第1052號
    裁定應執行有期徒刑一年確定，併與上開有期徒刑三年接續
    執行，於105 年9 月30日假釋出監並付保護管束，嗣假釋經
    撤銷，應執行殘刑十月三十日，⑹因施用毒品案件，經原審
    以105 年度簡字第8193號判決判處有期徒刑四月確定；⑺因
    施用毒品案件，經原審以106 年度審易字第2054號判決判處
    有期徒刑三月確定，上開⑹、⑺所示之罪刑，經原審以106 年
    度聲字第5299號裁定應執行有期徒刑五月確定，併與上開殘
    刑10月30日接續執行，於107 年5 月10日徒刑易科罰金執行
    完畢，有本院被告前案紀錄表在卷可憑，被告於有期徒刑執
    行完畢後，五年以內故意再犯本案有期徒刑以上之二罪，固
    屬累犯，然依大法官釋字第775 號解釋意旨，被告所犯前開
    施用毒品、公共危險等案與本案之犯罪型態不同，且所侵害
    之法益、對社會之危害程度有異，其間顯無延續性或關聯性
    ，故不依累犯規定加重其刑。㈥
　㈤被告所犯上述二罪，犯意各別，行為互殊，應予分論併罰。
三、沒收說明：
  ㈠按犯罪所得之沒收、追繳或追徵，在於剝奪犯罪行為人之實
    際犯罪所得（原物或其替代價值利益），使其不能坐享犯罪
    之成果，以杜絕犯罪誘因，可謂對抗經濟、貪瀆犯罪之重要
    刑事措施，性質上屬類似不當得利之衡平措施，重點置於所
    受利得之剝奪，然苟無犯罪所得，自不生利得剝奪之問題，
    固不待言，至二人以上共同犯罪，關於犯罪所得之沒收、追
    繳或追徵，倘個別成員並無犯罪所得，且與其他成員對於所
    得亦無事實上之共同處分權時，同無「利得」可資剝奪，特
    別在集團性或重大經濟、貪污犯罪，不法利得龐大，一概採
    取絕對連帶沒收、追繳或追徵，對未受利得之共同正犯顯失
    公平。此與犯罪所得作為犯罪構成（加重）要件類型者，基
    於共同正犯應對犯罪之全部事實負責，則就所得財物應合併
    計算之情形，並不相同。有關共同正犯犯罪所得之沒收、追
    繳或追徵，最高法院向採之共犯連帶說，業經最高法院104
    年度第13、14次刑事庭會議決議不再援用、供參考，並改採
    沒收或追徵應就各人所分得者為之之見解。又所謂各人「所
    分得」，係指各人「對犯罪所得有事實上之處分權限」，應
    視具體個案之實際情形而定：倘若共同正犯各成員內部間，
    對於不法利得分配明確時，固應依各人實際分配所得沒收；
    然若共同正犯成員對不法所得並無處分權限，其他成員亦無
    事實上之共同處分權限者，自不予諭知沒收；至共同正犯各
    成員對於不法利得享有共同處分權限時，則應負共同沒收之
    責。至於上揭共同正犯各成員有無犯罪所得、所得數額，係
    關於沒收、追繳或追徵標的犯罪所得範圍之認定，因非屬犯
    罪事實有無之認定，並不適用「嚴格證明法則」，無須證明
    至毫無合理懷疑之確信程度，應由事實審法院綜合卷證資料
    ，依自由證明程序釋明其合理之依據以認定之（最高法院10
    4 年度台上字第3604號判決意旨參照）。
  ㈡未扣案之被告提領附表二所示之詐騙贓款，固為被告作為詐
    欺集團之車手犯罪所得之財物，惟衡諸目前司法實務查獲之
    案件，詐欺集團之車手，通常負責提領贓款，並暫時保管至
    贓款交付予上手詐欺集團成員，再由上手詐欺集團成員將車
    手所提領之贓款依一定比例，發放予車手作為提領贓款之報
    酬，而車手對於所提領之贓款並無何處分權限，對照本案被
    告係擔任詐欺集團車手以提領所得款項2 ％作為報酬一節，
    情節亦同，此業據被告於原審審理時供明在卷，堪認被告之
    實際犯罪所得，應以附表二所示被告「提領金額」之2 ％計
    算報酬，被告就附表二編號一至三所示犯行之犯罪所得《計
    算式：附表二編號一：200000 0.02＝4000 ；附表二編號二
    、三：0000000 0.02＝50000》各為4000 元、5萬元，均尚未
    實際合法發還告訴人乙○○、甲○○，亦無刑法第38條之2 第2 
    項所定「過苛之虞」、「欠缺刑法上之重要性」、「犯罪所
    得價值低微」或「為維持受宣告人生活條件之必要」情形，
    依刑法第38條之1 第1 項前段、第3 項規定宣告沒收，於全
    部或一部不能沒收或不宜執行沒收時，追徵其價額。
　㈢被告用以提領詐騙贓款之中信銀行帳戶存摺，並未據扣案，
    不能證明仍存在，而該帳戶已遭列為警示帳戶，詐欺集團成
    員無從利用作為詐欺取財工具，又該存摺之客觀財產價值低
    微，上開物品單獨存在並不具刑法上之非難性，顯然欠缺刑
    法上之重要性，不予宣告沒收。
四、維持原判決及駁回上訴之理由：
　　本院審理結果，認原審以被告犯罪事證明確，適用刑法第28
    條、第339 條之4 第1 項第2 款、第47條第1項、第51條第5
     款、第38條之1 第1 項前段、第3 項，刑法施行法第1 條
    之1 第1 項之規定，以被告之責任為基礎，並斟酌刑法第57
    條各款所列事項等一切情狀，於判決內詳述其理由，判決：
    丙○○犯三人以上共同詐欺取財罪，累犯，處有期徒刑壹年壹
    月；未扣案之犯罪所得新臺幣肆仟元沒收，於全部或一部不
    能沒收或不宜執行沒收時，追徵其價額。又犯三人以上共同
    詐欺取財罪，累犯，處有期徒刑貳年；未扣案之犯罪所得新
    臺幣伍萬元沒收，於全部或一部不能沒收或不宜執行沒收時
    ，追徵其價額。應執行有期徒刑貳年陸月。核其認定事實、
    適用法律及量刑，均為妥適。被告以原審量刑過重提起上訴
    。然查：量刑之輕重，應符合罪刑相當之原則，並斟酌客觀
    上之適當性、相當性與必要性，予以適度之判斷，使罰當其
    罪，以維護公平正義。被告犯三人以上共同詐欺取財罪（共
    二罪），其法定刑為一年以上七年以下有期徒刑，得併科一
    百萬元以下罰金，原審已詳酌被告之品行、智識程度、生活
    狀況、提供存摺供詐欺集團成員並擔任車手之犯罪情節及犯
    後供認犯行之態度等一切情狀，分別量處被告有期徒刑一年
    一月、二年，定應執行有期徒刑二年六月，符合罪刑相當原
    則，並無量刑過重情形。是被告上訴，係就原審採證認事適
    法職權行使及原判決已明白論斷之事項再為爭執，為無理由
    ，應予駁回。
據上論斷，應依刑事訴訟法第368條，判決如主文。
本案經檢察官呂光華到庭執行職務。
中　　華　　民　　國　　110 　年　　3 　　月　　11　　日
         　　     刑事第八庭  審判長法　官 陳世宗
       　　                         法  官 呂寧莉
       　　                         法　官 周明鴻
以上正本證明與原本無異。
如不服本判決，應於收受送達後20日內向本院提出上訴書狀，其
未敘述上訴之理由者並得於提起上訴後20日內向本院補提理由書
（均須按他造當事人之人數附繕本）「切勿逕送上級法院」。
                                    書記官 謝雪紅
中　　華　　民　　國　　110 　年　　3 　　月　　11　　日
附錄：本案論罪科刑法條全文
中華民國刑法第339條之4
犯第339條詐欺罪而有下列情形之一者，處1年以上7年以下有期
徒刑，得併科1百萬元以下罰金：
一、冒用政府機關或公務員名義犯之。
二、三人以上共同犯之。
三、以廣播電視、電子通訊、網際網路或其他媒體等傳播工具，
    對公眾散布而犯之。
前項之未遂犯罰之。
附表一：
編號 詐騙時間 告訴人   詐騙方式 匯款日期  匯款金額（新臺幣） 一 108 年8月8日15時前之某時許 乙○○ 透過LINE通訊軟體私訊乙○○佯稱：其為從事電腦販賣，有利潤可圖云云，致乙○○陷於錯誤，而於右列時間，依指示匯款至丙○○上開中信銀行帳戶內。 108 年8 月8 日15時許 20萬元 二 108 年7月30日18時許 甲○○ 詐欺集團成員撥打電話向甲○○佯稱：可以投資期貨或匯率，可以獲得利潤云云，致甲○○陷於錯誤，而於右列時間，分別依指示匯款至丙○○上開中信銀行帳戶內。 108 年8 月12日14時許 100萬元     108 年8 月13日10時54分許 150萬元 

附表二：
編號 提領時間      提領地點 提領方式  提領金額（新臺幣） 一 108 年8 月8 日12時11分許 新北市○○區○○路0 段00號之中國信託商業銀行重陽分行 臨櫃提領 20萬元 二 108 年8 月12日14時30分許 新北市○○區○○路○段00○0 號之中國信託商業銀行二重埔簡易型分行 臨櫃提領 100萬元 三 108 年8 月13日13時許 新北市○○區○○街0 段00號1 樓之中國信託商業銀行萬華分行 臨櫃提領 150萬元